Inventaris van microfilms en -fiches van elders berustende archiefbescheiden: collectie Jacob Mossel, 1699-1801
Nationaal Archief, Den Haag
Microfilms Collectie J. Mossel
Mossel, J.
1704-1761
GE103
1 inventarisnummers.
Microfilms van elders berustende stukken. De Nederlandstalige stukken van vóór ca. 1700 zijn geschreven in het gotische cursiefschrift, met name in de oud-Hollandse klerkencursief.
Nationaal Archief, Den Haag
Gijsels, A. (1593-1676)
bevat stukken betreffende Jacob Mossel, andere leden van dit geslacht en de Amfioen Societeit
Archiefvorming
Geschiedenis van de archiefvormer
Jacob Mossel werd op 28 november 1704 geboren te Enkhuizen als zoon van Pieter Jacobsz. en Geertruyde Leydecker en overleed te Batavia op 15 mei 1761. In 1730 trad hij in het huwelijk met Adriana Appels.
In 1720 vertrok Mossel als lichtmatroos naar Indië, hij begon zijn loopbaan aan de Kust van Coromandel, doorliep er alle rangen en werd in 1738 benoemd tot gouverneur en directeur. Na in 1740 de titel van extra-ordinaris Raad van Indië gekregen te hebben, vertrok hij in 1742 naar Batavia, werd in 1743 tot Raad van Indië benoemd, aanvaardde in 1747 het ambt van directeur-generaal en werd na het overlijden van Van Imhoff door de Raad van Indië gekozen tot gouverneur-generaal.
W.F. Stapel, De Gouverneur-generaal van Nederlandsch-Indië in beeld en woord, Den Haag 1941, p.61.
Mossel van vanaf de oprichting in 1745 directeur van de Amfioen Societeit. De societeit was een naamloze vennootschap, waarvan de aandeelhouders grotendeels ambtenaren waren en aan wie de V.O.C. alle opium die zij uit haar bezittingen in Bengal betrok, afstond en wie zij het uitsluitend recht van de verkoop in het klein daarvan verleende. In 1794 werd de societeit opgeheven.
Encyclopaedie van Nederlandsch-Indië, derde deel, Den Haag / Leiden 1919, p.158.
Een zuster van Jacob Mossel, Catharina Johanna, was gehuwd met Gerard Maximiliaan Taets Van Amerongen. Hierdoor is de aanwezigheid van deze stukken in het huisarchief Renswoude verklaard.
vgl. ook 1e afd. NA, familiearchief van Schinne; Aanwinsten 1e afd. 1965 I, inv. nr. 5; W. Ph. Coolhaas, "Zijn de Gouverneurs-Generaal van Imhoff en Mossel juist beoordeeld?", in: Bijdragen tot de Taal-Land-en Volkenkunde, 114 (1958) p. 29-54.
Geschiedenis van het archiefbeheer
Het betreft hier een microfilm vervaardigd naar de originelen in het huisarchief Renswoude te Renswoude. Deze film is in 1971 door het Rijksarchief verworven door bemiddeling van mw. E.P. de Booy (Aanwinsten 1971 I). Op de studiezaal zelfbediening kan men deze film raadplegen onder filmnummer 3697.
Duplicaatcollectie (Eigen bezit)
Inhoud en structuur van het archief
1.11
Ordening van het archief
In het overzicht zijn beschrijvingen van de stukken opgenomen. Deze beschrijvingen zijn tevens op de film opgenomen aan het begin van ieder inventarisnummer.
Aanwijzingen voor de gebruiker
Openbaarheidsbeperkingen
Volledig openbaar.
Materiële beperkingen
Aanvraaginstructie
Openbare archiefstukken kunnen online worden aangevraagd en gereserveerd. U kunt dit ook via de terminals in de studiezaal van het Nationaal Archief doen. Om te kunnen reserveren dient u de volgende stappen te volgen:
U maakt een profiel aan op www.gahetna.nl, en logt vervolgens in
Via de archiefinventaris (alleen de beschrijvingen met rode nummers) selecteert u het gewenste archiefstuk door op de knop 'Reserveren' te klikken
In het volgende scherm geeft u aan op welke dag u het archiefstuk wilt inzien
Indien u zich bevindt in de studiezaal en een tafelnummer heeft ontvangen kunt u dit nummer vermelden. Als u geen tafelnummer heeft kunt u tafelnummer 777 laten staan
Vervolgens bevestigt u uw reservering door deze te versturen.
Verwant materiaal
Beschikbaarheid van kopieën
Beschrijving van de series en archiefbestanddelen
- Stukken betreffende Jan Mossel en andere leden van dit geslacht, a
  - Microfilm naar de originelen., 3697
    - Huwelijkse voorwaarden van Pieter Mossel en Geertruid Leydeckers., 1699 januari 29; 1; 1 stuk
    - Kladjournaal van het fluitschip "de Haringthuyn", gehouden door Jacob Mossel., 1720 maart - juni; 2; 2 stukken
    - Brieven van Jacob Mossel uit Negapatnam aan zijn moeder en zuster., 1734 en 1736; 3; 2 stukken
    - Soldij-rekening voor Jan Guérin, in dienst van de V.O.C., voor accoord getekend door Jacob Mossel, directeur-generaal van Indië., 14 oktober 1748; 4; 1 stuk
      Met stempel: Enkhuizensch Familiearchief Seymens de Vries.
    - Akte van procuratie op Jacob Mossel junior door zijn vader., 1753 oktober 31; 5; 1 stuk
    - Extracten uit het grootboek van het generaal soldij-comptoir houdende opgaven van tegoeden van Jacob Mossel., 1753 december 28; 6; 3 stukken
    - Attestatie van gouverneur-generaal Jacob Mossel houdende aanbeveling voor Cornel Abel Oosterland, kapitein der infanterie, repatriërend naar Nederland., 1759 januari 4; 7; 1 stuk
    - Huwelijkse voorwaarden van Gerard Maximiliaan Taets van Amerongen en Catharina Johanna Mossel, zuster van Jacob Mossel., 1799 september 13 (Afschrift 1759 september 25.); 8; 1 stuk
    - Briefje van de weduwe Lombaart-Van de Velde aan Mevrouw Taets van Amerongen betreffende de bezorging van een paspoort., 1794 april 10; 9; 1 stuk
    - Staat van vordering en ontvangst en verdeling van obligaties bij de liquidatie van de nalatenschap van Jacob Mossel., z.d.; 10; 1 stuk
    - Aantekening over de loopbaan van Jacob Mossel en beschrijving van een door hem ondertekend stuk (zie inv. nr. 4)., z.d.; 11; 1 stuk
- Amfioen Societeit, b
  - Microfilm naar de originelen., 3697
    - Akte betreffende de afwikkeling van de nalatenschap van Lim Theeko, Chinese luitenant te Batavia. Met afschrift., 1764 februari 8,11,13 en 14; 12; 2 stukken
      Lim Theeko had een schuld bij de Amfioen Societeit.
    - Rekeningen-courant van Gerard Maximiliaan Taets van Amerongen van zijn echtgenote Catharina Johanna Mossel, van Jacob en Hendrik van Straalen en van Pieter Cornelis Hasselaar als participanten in de Amfioen Societeit., 1776, 1782-1793; 13; 1 omslag
    - Rekening-courant, wegens de uitkering van de Amfioen Societeit, van Pieter Cornelis Hasselaar, Gerard Maximiliaan Taets van Amerongen en Jacob Mossel., 1777 september; 14; 1 stuk
    - Akte van transport van twee obligaties Amfioen Societeit door Vincent Maximiliaan van Tuyll van Serooskerken aan Gerard Maximiliaan Taets van Amerongen., 1778 mei 15; 15; 1 stuk
    - Mededelingen en brieven van de kassier en de boekhouder van Amfioen Societeit aan participanten en aan gouverneur-generaal en raden betreffende moeilijkheden bij het storten van gelden, toekomende aan participanten van voornoemde societeit, in de compagnies kas en de betaling daarvan door middel van afgegeven assignaten in Nederland. Gedeeltelijk gedrukt. Met bijlagen., 1782-1793; 16; 1 omslag
    - Akte van procuratie aan de kassier van de Amfioen Societeit Willem Craane, ter uitkering van twee assignaten aan Gerard Maximiliaan Taets van Amerongen en aan Jacob Mossel junior., 1787 november 12; 17; 1 stuk
    - Rekening van hetgeen de aandeelhouders in de opgeheven Amfioen Societeit uit de nalatenschap van Pieter van de Weert, kassier van deze Societeit, uitgekeerd krijgen. Met memorie der afzonderlijke schulden. Afschriften., 1801 mei 7; 18; 2 stukken
    - Afrekening voor Jacob Mossel, junior, Pieter Cornelis Hasselaar en Van Deyl wegens het fidei-commis van 26 aandelen Amfioen Societeit na het overlijden van Mevrouw Hartingh., z.d. (1795 ?); 19.; 1 stuk
    - Brief van participanten in de Amfioen Societeit aan J.H. Senn van Basel, Carel Hendrik Specht, Pieter van de Weert en Arnoldus Roseboom te Batavia betreffende de wijze van overmaken naar Nederland van hun toekomende gelden. Minuut., z.d. (na 1793); 20.; 1 stuk